【裁判字號】    97,交抗,16
【裁判日期】    970114
【裁判案由】    聲明異議
【裁判全文】
臺灣高等法院臺南分院交通事件裁定
抗  告  人
即受處分人  甲○○
上列抗告人因違反道路交通管理處罰條例案件，不服臺灣臺南地
方法院交通法庭中華民國96年11月27日裁定（96年度交聲字第19
4號），提起抗告，本院裁定如下：
    主  文
抗告駁回。
    理  由
一、本件抗告意旨略以：抗告人即受處分人（以下稱抗告人）甲
    ○○並沒有肇事逃逸，是對方從後面撞抗告人之車輛保險桿
    云云。
二、原裁定理由意旨略以：
  (一)按汽車駕駛人駕駛汽車肇事致人受傷或死亡者，應即採取救
    護措施及依規定處置，並通知警察機關處理，不得任意移動
    肇事汽車及現場痕跡證據，違反者處新臺幣3千元以上9千元
    以下罰鍰，並吊銷其駕駛執照。道路交通管理處罰條例第62
    條第3項、第4項，分別定有明文。
  (二)經查：
  １受處分人甲○○被警舉發，於95年9月28日8時許在台南市○
    ○路○段台南公園旁，駕駛牌照號碼121- MK號營業一般小客
    車，與第3人黃義詔發生交通事故後，有肇事致人受傷未採
    取救護措施，亦未向警察機關通知，且未依規定處置移動肇
    事車輛及現場痕跡，即逕行逃逸之違規行為，有臺南市警察
    局95年10月8日南市警交字第S00000000號舉發違反道路交通
    管理事件通知單1份附卷可稽。且受處分人於臺灣臺南地方
    法院檢察署96年度偵字第3592號偵查時，亦就其於上開時、
    地肇事致黃義詔受傷後，未留置現場等候警方前往處理，亦
    未將黃義詔送醫救治，隨即駕車逕行離去乙節坦承不諱，嗣
    並因上開違規行為觸犯刑法第185條之4肇事逃逸罪嫌，經檢
    察官於96年3月21日為緩起訴處分，有臺灣臺南地方法院檢
    察署96年度偵字第3592號96年3月21日檢察官緩起訴處分書1
    份附卷可參，因此，移送機關指稱受處分人有上開違規情事
    ，堪予認定。
  ２又汽車駕駛人駕駛汽車肇事致人受傷或死亡，應即採取救護
    或其他必要措施，並向警察機關報告，不得逃逸，違者吊銷
    駕駛執照。其目的在增進行車安全，保護他人權益，以維護
    社會秩序，與憲法第23條並無牴觸（司法院釋字第284號解
    釋參照），因此，只要其為該交通事故之現場當事人，則對
    事故現場之傷亡人員皆有救護之義務，並非其需故意或過失
    導致事故發生而逃逸者，始認觸犯道路交通管理處罰條例62
    條之規定，否則該條文之功能將喪失殆盡。從而，縱受處分
    人對其與第3人黃義詔發生交通事故一事，並無故意、過失
    ，但其於第3人黃義詔受傷後，竟未採取救護措施，亦未向
    警察機關通知，且未依規定處置移動肇事車輛及現場痕跡，
    即逕行逃逸，即足認有違反道路交通管理處罰條例第62 條
    第3項、第4項等規定之情。受處分人抗辯稱係黃義詔自後撞
    及其所駕駛之車輛，因見黃義詔車禍後尚能自行行走，其才
    先行離去，其對車禍之發生無故意或過失，其亦無逃逸之意
    云云，洵屬無據。
  (三)綜上所述，受處分人於上開時、地，與第3人黃義詔發生交
    通事故致黃義詔受傷後，有未採取救護措施及依規定處置，
    並通知警察機關處理，即逕行逃逸之違規行為，堪可認定。
    則原處分機關即移送機關交通部公路總局嘉義區監理所台南
    監理站，據此並引用上開道路交通管理處罰條例第62條第3
    項、第4項等規定，裁處異議人罰鍰新臺幣9,000元，並吊銷
    駕駛執照，一年內禁考等處分，於法即無不當。從而，本件
    受處分人之異議經核並無理由，自應予以駁回。
三、本院經查：
    本件抗告人於臺灣臺南地方法院檢察署96年度偵字第3592號
    偵查時，就其於上開時、地肇事致黃義詔受傷後，未留置現
    場等候警方前往處理，亦未將黃義詔送醫救治，隨即駕車逕
    行離去情節，均坦認不諱，嗣並因上開違規行為觸犯刑法第
    185條之4肇事逃逸罪嫌，而經檢察官於96年3月21日為緩起
    訴處分，有臺灣臺南地方法院檢察署96年度偵字第3592號96
    年3月21日檢察官緩起訴處分書1份附於原審卷可稽。而抗告
    意旨就上揭事實情節，亦不爭執，僅抗辯是對方從後面撞其
    車輛之保險桿云云。足見，抗告人於上開時、地，與第3人
    黃義詔發生交通事故致黃義詔受傷後，有未採取救護措施及
    依規定處置，並通知警察機關處理，即逕行逃逸之違規情事
    ，應堪認定。
四、綜上，本件抗告人交通違規之事實，既可認定，則原審法院
    認原處分機關依道路交通管理處罰條例第62條第3項、第4項
    之規定，裁處異議人罰鍰新臺幣9,000元，並吊銷駕駛執照
    ，一年內禁考之處分，於法即無不合。從而，原裁定駁回抗
    告人之異議，本院核其認事用法均無違誤，抗告人仍執陳詞
    指摘原裁定不當，核無理由，應予駁回。
五、據上論結，應依道路交通案件處理辦理辦法第26條，刑事訴
    訟法第412條，裁定如主文。
中    華    民    國    97    年    1     月   14     日
                  刑事第二庭    審判長法  官 葉居正
                                      法  官 吳勇輝
                                      法  官 郭千黛
以上正本證明與原本無異。
不得再抗告。
                                      書記官 尤乃玉
中    華    民    國    97    年    1     月   14     日


司法院資訊處製作；財團法人民間司法改革基金會備份。
